臺灣高等法院刑事判決
108年度上易字第2386號
上  訴  人  臺灣桃園地方檢察署檢察官
被      告  游冬梅  


上列上訴人因被告毀損案件，不服臺灣桃園地方法院108年度審
易字第729號，中華民國108年7月29日第一審判決（起訴案號：
臺灣桃園地方檢察署108年度偵字第3572號），提起上訴，本院
判決如下：
    主  文
上訴駁回。
    理  由
一、公訴意旨略以：被告游冬梅為桃園市龍潭區某公有市場攤販
    ，與告訴人劉邦湧互不相識，於民國107年12月28日上午10
    時許，在被告位於桃園市○○區○○路00巷00弄00號攤位前，因
    其不滿告訴人將車牌號碼000-000號普通重機車停放在其攤
    位前，而發生爭執，詎被告基於毀壞之犯意，徒手將告訴人
    所有之上開機車推倒在地，致該機車後照鏡及腳踏板塑膠變
    形毀損不堪使用，足生損害於告訴人（告訴人另對被告涉犯
    傷害罪部分，業經原審判處罪刑確定）。因認被告涉犯刑法
    第354條之毀損罪嫌。
二、按犯罪事實應依證據認定之，無證據不得認定犯罪事實；又
    不能證明被告犯罪者，應諭知無罪之判決，刑事訴訟法第15
    4條第2項、第301條第1項分別定有明文。又按告訴人之告訴
    ，係以使被告受刑事訴追為目的，是其陳述是否與事實相符
    ，仍應調查其他證據以資審認（最高法院52年台上字第1300
    號判例意旨參照）。而事實之認定，應憑證據，如未能發現
    相當證據，或證據不足以證明，自不能以推測或擬制之方法
    ，以為裁判基礎；所謂認定犯罪事實之證據，係指足以認定
    被告確有犯罪行為之積極證據而言，如未發現相當證據，或
    證據不足以證明，自不能以推測或擬制之方法，以為裁判基
    礎。且刑事訴訟上證明之資料，無論其為直接證據或間接證
    據，均須達於通常一般人均不致於有所懷疑，而得確信其為
    真實之程度，始得據為有罪之認定，若其關於被告是否犯罪
    之證明未能達此程度，而有合理性懷疑之存在，致使無從形
    成有罪之確信，根據「罪證有疑，利於被告」之證據法則，
    即不得遽為不利被告之認定（最高法院76年台上字第4986號
    判例、40年台上字第86號判例要旨參照）。　
三、公訴意旨認被告涉犯前開毀損犯行，無非係以：告訴人於警
    詢及偵查中之指訴、刑案現場照片及現場監視錄影光碟，為
    其論據。訊據被告堅詞否認有何毀損犯行，辯稱：告訴人的
    機車撞到我，我才把他機車推開，我拉他機車叫他不要走，
    我要自保，抄他機車號碼去報警，而且我沒有看到他車子壞
    掉，地上沒有東西等語。經查：　　
  ㈠被告及告訴人於上揭時地因告訴人機車停放被告攤位前之問
    題，因而發生爭執一情，業據告訴人指述明確（見原審卷第
    34頁），復為被告自承在卷（見原審卷第34頁），並有刑案
    現場照片2張（編號1、2）在卷可稽（見偵卷第18頁正面）
    ，首堪認定。
　㈡上揭爭執過程，經原審勘驗案發現場監視器錄影光碟結果，
    固認：被告徒手推倒告訴人機車後面置放之籃子，進而造成
    整台機車向右直接倒地，並無滑移的情形，嗣告訴人將機車
    扶正後，被告再次徒手推機車後面置放之籃子，並將籃子拉
    扯下來掉到地上，並不斷的將機車拉倒，告訴人則不斷的將
    機車扶正，後來告訴人欲騎乘機車離開，被告又推機車後面
    置放之籃子，致機車傾斜，告訴人將機車扶正，於檔案畫面
    時間01分43秒時，告訴人有以右手推回右後視鏡的動作，並
    將機車往前移動，欲挪方向離開，被告跟著追出來拉扯機車
    後面置放之籃子，告訴人則繼續往前騎，被告並拉住機車之
    後橫桿欲阻止告訴人離去，嗣告訴人仍將機車前駛，畫面中
    原來機車倒地位置均無遺留任何物品等情，有原審勘驗結果
    附於審判筆錄可憑（見原審卷第56至57頁），是被告雖有推
    倒告訴人機車致右後視鏡觸地而位移之情，惟告訴人當場已
    將右後視鏡推回原狀，且觀之警方拍攝告訴人機車之後視鏡
    之刑案照片2張（編號5、6）所示（見偵卷第19頁正面），
    該機車之右、左後視鏡均無任何毀損之跡象。據上，自難認
    被告所為有何致告訴人機車之右、左後視鏡因而毀損或致令
    不堪使用之情事。至告訴人於原審勘驗上情並訊問該機車後
    視鏡毀損情形時，雖稱：後視鏡毀損部分係塑膠裡面的螺絲
    壞掉，是我推回去時裂了，我到機車店打開來看，說沒有換
    不行，第二、三天我才去換等語（見原審卷第62至63頁），
    然內部螺絲損壞情形並非被告所為，且與告訴人警詢及偵查
    中所述後視鏡毀損情形不符（見偵卷第4頁正面、第24頁反
    面），復無相關事證以佐，是告訴人其後改稱情節，亦不可
    採。
  ㈢再觀之警方拍攝告訴人機車之右側腳踏板之刑案照片2張（編
    號3、4）所示（見偵卷第18頁反面），該腳踏板塑膠下緣固
    呈部分缺損，然核其外觀明顯陳舊，難認係近日新損所致，
    且依原審前開勘驗結果，被告雖有徒手推倒告訴人機車，然
    該機車經告訴人扶起後，其倒地位置並無殘留含腳踏板塑膠
    在內與該機車相關之物品，更難認被告行為有何致告訴人機
    車之腳踏板塑膠因而毀損變形或致令不堪使用之情事，況本
    件復無相關事證足佐該腳踏板塑膠於案發前係完整無缺，自
    難僅憑告訴人單一片面指訴，即認該機車腳踏板塑膠變形係
    被告行為所致。　　
四、綜上所述，本件公訴意旨認被告涉犯前開毀損犯行所依憑之
    證據，顯均未達於通常一般人不致有所懷疑，而得確信其為
    真實之程度，自不能使本院形成被告為有罪之確信。此外，
    復查無其他積極證據足資證明被告有何被訴毀損之犯行。揆
    諸首揭說明，自屬不能證明被告犯罪。原審以不能證明被告
    犯罪，而為無罪之判決，並無違誤。檢察官上訴意旨略以上
    開機車腳踏板塑膠缺損結果，未見有何專職汽機車修理者之
    專家證人意見，或當庭具體模擬還原過程云云為由，指摘原
    判決不當，然本件依前述事證已不足以認定上開機車腳踏板
    塑膠變形係被告行為所致，業經本院指駁如前，縱無傳喚所
    指汽機車修理者作證或當庭模擬還原過程，亦不影響本院前
    開認定。是檢察官上訴意旨所指情節，核無理由，應予駁回
    。
據上論斷，應依刑事訴訟法第368條，判決如主文。
本案經檢察官滕治平到庭執行職務。
中　　華　　民　　國　　109 　年　　3 　　月　　4 　　日
　              　刑事第六庭    審判長法　官  劉方慈
                                      法　官  許曉微
                                      法　官  林家賢
以上正本證明與原本無異。
不得上訴。
                                      書記官  謝文傑
中　　華　　民　　國　　109 　年　　3 　　月　　4 　　日